【裁判字號】    98,交抗,1041
【裁判日期】    980415
【裁判案由】    違反道路交通管理處罰條例
【裁判全文】
臺灣高等法院交通事件裁定            98年度交抗字第1041號
抗  告  人
即受處分人  金盟交通股份有限公司
法定代理人  甲○○
上列抗告人因違反道路交通管理處罰條例案件，不服臺灣台北地
方法院97年度交聲字第3355號，中華民國98年3月16日裁定（原
處分案號：北監營裁字第裁40-DB0000000號），提起抗告，本院
裁定如下：
    主  文
抗告駁回。
    理  由
一、原裁定略以：異議人即抗告人所有之車號KT-895號營業一般
    大貨車，於民國（下同）97年9月24日17時25分許，在桃園
    縣政府警察局大溪分局三民派出所前，因裝載砂石未依規定
    使用專用車輛，為該派出所員警以異議人有違反道路交通管
    理處罰條例第29條之1第1項規定之行為，予以掣單舉發等情
    ，為異議人所不爭執，並據證人即舉發本件違規之員警宋豪
    傑於本院訊問時證述明確，復有舉發照片在卷可考，異議人
    雖以：因辛樂克颱風來襲造成山崩落石，阻礙交通，當天應
    林務局新竹林區管理處要求前往搶災、清運廢土等語置辯，
    並提出正山營造工程有限公司（下稱正山公司）、新竹林區
    管理處之函文、「大溪區第4林班崩塌地復育工程」工程採
    購契約書為證。惟縱施工地點因颱風發生土石崩塌之情形，
    主管機關亦未同意正山公司得以違反交通法規規定之車輛進
    行砂石載運之工作，異議人所辯，並無足採。異議人公司裝
    載砂石未依規定使用專用車輛之事實，應可認定（裁決書「
    舉發違規事實」欄誤載「因相關應裝設備損壞」，應予更正
    為「其他未合於本項規定之行為」，見違反道路交通管理事
    件統一裁罰基準表）。因認原處分機關依道路交通管理處罰
    條例第29條之1第1項及違反道路交通管理事件統一裁罰基準
    表規定，裁處異議人公司新台幣（下同）4萬元罰鍰，於法
    並無不合，異議人之異議為無理由，應予駁回等語。
二、抗告意旨略以：當天是因新樂克颱風造成山崩土石流，事態
    緊急，所以由正山公司雇用抗告人上開車輛前往搶災，所載
    乃山崩廢土，並非砂石。此乃因天災，情況緊急，事屬特例
    ，請准免罰等語。
三、按裝載砂石、土方未依規定使用專用車輛或其專用車廂未合
    於規定或變更車廂者，處汽車所有人新臺幣4萬元以上8萬元
    以下罰鍰，並當場禁止通行。道路交通管理處罰條例第29條
    之1第1項定有明文。而裝載砂石、土方之傾卸框式大貨車及
    傾卸框式半拖車，應依本規定使用專用車輛或專用車廂，違
    者依道路交通管理處罰條例第29條之1 規定處罰；裝載砂石
    、土方之傾卸框式大貨車及傾卸框式半拖車，貨廂外框顏色
    依據道路交通安全規則第42條第1 項第15款辦理，貨廂正後
    方依據道路交通安全規則第42條第1項第3款規定以『黑色』
    字體加漆號牌二點五倍之車輛牌照號碼，亦為裝載砂石土方
    車輛使用專用車輛或專用車廂規定第2條、第3條第6款、第8
    款所明定。至道路交通安全規則第42條第1項第3款、第15款
    則分別規定：「大貨車、小貨車及曳引車應於兩邊車門或顯
    著位置標示牌照號碼及總重量或總聯結重量。全拖車及拖架
    車身兩側顯明位置應標示總重量；半拖車車身兩側顯明位置
    應標示總聯結重量。大貨車、小貨車及拖車應於後方標示牌
    照號碼，其字體尺度、字樣及標示方式由交通部另定之」、
    「裝載砂石、土方之傾卸框式大貨車及半拖車，貨廂外框顏
    色應使用台灣區塗料油漆工業同業公會塗料色卡編號一之十
    九號『黃顏色』。其他傾卸框式大貨車及半拖車之貨廂外框
    顏色，不得使用該顏色」。
四、經查：
  (一)抗告人即受處分人所有之車號KT-895號營業一般大貨車，於
    前揭時、地，因裝載砂石未依道路交通管理處罰條例第29條
    之1第1項之規定及違反道路交通管理事件統一裁罰基準表規
    定使用專用車輛之行為事實，業經證人即桃園縣政府警察局
    大溪分局三民派出所警員宋豪傑於原審調查時，具結證述明
    確（見原審98年2月5日訊問筆錄），且為抗告人所不爭執，
    復有舉發照片、舉發通知單在卷可考。抗告人前揭違規事證
    堪屬明確。
  (二)抗告意旨雖以：事因天災，情況緊急，且載運者為山崩廢土
    云云，查裝載砂石、土方均須依規定使用專用車輛，已如前
    述，山崩廢土縱非砂石，亦屬土方，仍有上開規定之適用，
    合先敘明。再依抗告人所提正山公司97年10月22日正97字第
    971003號函文、新竹林區管理處97年11月20日竹治字第0972
    110810號函文、「大溪區第4林班崩塌地復育工程」工程採
    購契約書（承攬人為正山公司）以觀，上開工程係由正山公
    司續行施工，並無由主管機關直接徵調車輛緊急搶災情事，
    且主管機關亦未同意正山公司得以違反交通法規規定之車輛
    進行砂石載運之工作，自無另行傳訊新竹林區管理處現場人
    員之必要。且按立法者之所以將裝載砂石土方之車輛標準化
    ，統以「砂石專用車」作為行政管制手段，並嚴格規定砂石
    專用車應有一定規格之高度、外框、顏色、車廂正後方之號
    牌，並強制裝設載重計、轉彎及倒車警報、行車紀錄器、防
    捲入等安全防護及機械式可密覆裝置或備有帆布能緊密覆蓋
    貨廂（前開裝載砂石土方車輛使用專用車輛或專用車廂規定
    參照），無非係行駛於道路之砂石車，因車體龐大，駕駛人
    駕駛行駛於道路多有死角，不幸發生撞擊不易警覺，且所載
    砂石、土方沉重、容易散逸，輕者造成環境污染、影響市容
    觀瞻，重者則往往釀成人員傷亡之悲劇，故汽車所有人裝載
    砂石、土方一旦違反上開規定，都將依道路交通管理處罰條
    例第29條之1規定課以重罰。是抗告人公司辯以搶災需要而
    使用不合規定之車輛云云，自無足採。況救災固係重要，惟
    抗告人以不合規定之車輛載運砂石，亦可能發生如上所述致
    人傷亡之危險，是尚難以救災為由，罔顧上開法令規定。從
    而，原處分機關依道路交通管理處罰條例第29條之1第1項及
    道路交通管理事件統一裁罰基準表規定，裁處罰鍰，於法相
    符，原裁定駁回抗告人之異議，並無違誤。抗告人猶執前詞
    ，指摘原裁定不當，求為撤銷，為無理由，應予駁回。
據上論斷，應依道路交通案件處理辦法第26條，應依刑事訴訟法
第412條，裁定如主文。
中    華    民    國    98    年    4    月    15    日
                刑事第十六庭審判長法  官  溫耀源
                                  法  官  許增男
                                  法  官  王敏慧
以上正本證明與原本無異。
不得再抗告。
                                  書記官  丁淑蘭
中    華    民    國    98    年    4     月    15    日


司法院資訊處製作；財團法人民間司法改革基金會備份。
